【裁判字號】    95,易,824
【裁判日期】    951108
【裁判案由】    賭博
【裁判全文】
臺灣高雄地方法院刑事判決               95年度易字第824號
公  訴  人  臺灣高雄地方法院檢察署檢察官
被      告  甲○○
被      告  丙○○
上列被告因賭博案件，經檢察官聲請簡易判決處刑（94年度偵字
第 22305 號、95 年度偵字第 4861 號），本院受理後（95 年
度簡字第 1518 號），認不應以簡易判決處刑，改依通常程序審
理，判決如下：
    主  文
甲○○、丙○○均無罪。
    理  由
一、公訴意旨略以：被告甲○○、丙○○分別以每月新台幣（下
    同）1 萬6000元、2 萬餘元之代價，與李燕青（另經本院判
    處有期徒刑4 月確定）均受僱於朱鴻懋（另經本院判處有期
    徒刑6 月確定），在位於高雄市○○區○○路445 號「上好
    遊藝場」擔任店員，負責開分、洗分、兌換代幣、計分卡等
    工作，朱鴻懋並以不詳代價僱用黃永全（另經本院判處有期
    徒刑4 月確定）負責兌換現金之工作。被告甲○○、丙○○
    與朱鴻懋、李燕青、黃永全共同基於以賭博為常業之聯絡及
    行為分擔，自民國94年9 月初某日起至94年9 月27日止，擺
    設供賭博用電子遊戲機「水果盤」13台、「超悟空」15台、
    「賽船」1 台、「5PK 」10台、「7PK 」8 台、「賓果行星
    」1 台、「孔雀王二代」2 台、「麻將台」8 台、「水果精
    靈」6 台、「九九」（13支）4 台（合計68台）等電子遊戲
    機台，及向不詳人士承租上開房屋為賭博場所，供不特定顧
    客打玩。適賭客洪榮志（另經本院判處罰金10,000元確定）
    於94年9 月27日晚間7 時10分許，至上開遊藝場打玩賭博性
    電動機台「5PK 」完後，以累計積分2 萬分，向李燕青要求
    洗分並兌換現金，李燕青示意洪榮志至遊藝場對面之「瑪莉
    超商」（位於同路段439 號）前等候後，再由黃永全交付現
    金4,000 元之際，為跟監之員警當場查獲，並扣得現金
    4,000 元、摸彩券26張等物。嗣警方於同日晚間8 時30分許
    ，持本院法官核發之搜索票，至上開遊藝場搜索時，當場查
    獲並扣得週轉金2 萬3,900 元、賭博性電玩82台、IC板84片
    、寄點卡112 張、日報表18張、代幣6,520 枚、監視器鏡頭
    11台、電腦主機1 台、螢幕1 台、數幣機1 台，始悉上情。
    因認被告甲○○、丙○○二人均涉有刑法第267 條之常業賭
    博罪嫌等語。
二、按犯罪事實應依證據認定之，無證據不得認定犯罪事實；次
    按不能證明被告犯罪者，應諭知無罪之判決，刑事訴訟法第
    154條第2項、第301條第1項分別定有明文。又事實之認定，
    應憑證據，如未能發現相當證據，或證據不足以證明，自不
    能以推測或擬制之方法，為裁判基礎；且認定不利於被告之
    事實須依積極證據，苟積極證據不足為不利於被告事實之認
    定時，即應為有利於被告之認定；另認定犯罪事實所憑之證
    據，雖不以直接證據為限，間接證據亦包括在內，然而無論
    直接證據或間接證據，其為訴訟上之證明，須於通常一般之
    人均不致有所懷疑，而得確信其為真實之程度者，始得據為
    有罪之認定，倘其證明尚未達到此一程度，而有合理之懷疑
    存在而無從使事實審法院得有罪之確信時，即應由法院為諭
    知被告無罪之判決（最高法院40年台上字第86號、30年台上
    字第816號、76年台上字第4986號分別著有判例參照）。
三、訊據被告甲○○、丙○○固坦承有於前開時地，受僱於同案
    被告朱鴻懋，在前揭遊藝場內擔任開分、洗分及兌換代幣之
    工作，惟2 人均堅決否認有何常業賭博犯行，並均辯稱: 受
    僱於該遊藝場之時間不長，並不認識黃永全，且在該遊藝場
    僅負責開分、洗分，未曾幫客人兌換現金，並不知遊藝場有
    從事賭博犯行等語。經查，公訴人認被告甲○○、丙○○2
    人涉有常業賭博罪嫌，無非係以同案被告黃永全在前揭遊藝
    場內把玩月餘，且繼續為兌換現金之行為，任意進出櫃台，
    亦未遭同案被告甲○○、丙○○制止，顯與常情不符等情為
    據。然查：
  (一)訊諸證人即同案被告黃永全於本院95年4 月3 日調查時結證
    稱：為警查獲當天，被告甲○○、丙○○有在現場，但均未
    拿計分卡向伊兌換金錢等語（見本院95年度簡字第1518號卷
    宗第56、57頁），佐以94年9 月27日被警查獲兌換賭金之賭
    客洪榮志，乃係持計分卡向同案被告李燕青詢問可否兌換現
    金，再經李燕青示意洪榮志至遊藝場對面之「瑪莉超商」前
    等候，嗣由黃永全至該處交付現金4,000 元與洪榮志等情，
    分據證人李燕青、黃永全於本院調查時，及證人洪榮志於偵
    訊中證述屬實，足徵兌換賭金之賭客，並無證據顯示係經由
    被告甲○○、丙○○等2 人之參與或協助至明。又衡諸常情
    ，欲兌換賭金之賭客，為掩飾賭博之犯行，多需在密室或其
    他隱蔽之處所進行，而鮮有堂而皇之即在遊藝場內為之的可
    能，是既無其他證據足資證明被告甲○○、丙○○有從事與
    賭客兌換金錢之賭博犯行，則本院實難徒以被告甲○○、丙
    ○○2 人乃係該遊藝場之員工乙節，即遽推認渠等知悉且曾
    參與賭博犯行。
  (二)證人即同案被告朱鴻懋於本院 95 年 5 月 3 日調查時供稱
    ：李燕青知道店內可與客人兌換金錢，惟被告甲○○、丙○
    ○因係剛進來，所以可能不知道等語綦詳（見本院95年度簡
    字第1518號卷宗第80頁），從而被告甲○○及丙○○等2人
    之前揭所辯，也顯非全然無據。公訴人固另以同案被告黃永
    全在上開遊藝場內把玩月餘，且繼續兌換現金，竟未遭被告
    甲○○、丙○○制止乙節，認係與常情不符，惟查，本件查
    獲與賭客兌換現金之地點係在遊藝場對面之瑪莉超商前，而
    非在店內乙節，業經證人洪榮志於偵訊時證述明確（見94
    年度偵字第22305 號偵查卷宗第67頁），復參以證人黃永全
    於本院調查時證述：因為遊藝場裡不能兌換現金，且遊藝場
    內之員工看到會制止，所以才到瑪莉超商與洪榮志兌換金錢
    等語（見本院卷第57頁），經核與證人李燕青證稱：禁止客
    人在遊藝場內兌換現金，係因為怕人懷疑遊藝場內有在兌換
    現金，所以伊都會要求賭客至外面兌換等語情節相符（見本
    院95年度簡字第1518號卷宗第60頁），再佐以卷內事證亦均
    無從證明同案被告黃永全有在上開遊藝場內與賭客兌換現金
    之情事，則公訴人前開所指黃永全在店內把玩月餘，且繼續
    兌換現金，而未遭被告甲○○、丙○○制止乙節，便失所依
    據。
  (三)被告丙○○固與朱鴻懋等同案被告共同於本院審理中具狀表
    達自省之意，請求法院從輕量刑（見本院95年度簡字第1518
    號卷宗第68頁），惟暫不論被告丙○○是否確有為自白犯行
    之真意，按被告或共犯之自白，不得作為有罪判決之唯一證
    據，仍應調查其他必要之證據，以察其是否與事實相符，此
    為刑事訴訟法第156 條第2 項所明定，綜上，公訴人所提證
    據尚無從使本院形成被告甲○○、丙○○有參與常業賭博犯
    行之確信，已說明如前，復查無其他積極證據以資證明被告
    甲○○、丙○○等2 人確實知悉或曾參與本件犯行，應認渠
    等之犯罪嫌疑均尚有未足，揆諸前揭規定及判例意旨，依法
    自應為被告甲○○、丙○○等2 人無罪之諭知。
據上論斷，應依刑事訴訟法第452條、第301條第1項，判決如主
文。
本案經檢察官乙○○到庭執行職務。
中    華    民    國    95    年    11    月     8     日
                  刑事第十庭  審判長法  官  陳玉聰
                                    法  官  莊珮吟
                                    法  官  鄭凱文
以上正本證明與原本無異。
如不服本判決，應於判決送達後10日內，向本院提出上訴狀。
中    華    民    國    95    年    11    月     8     日
                                    書記官  蔡妮君


司法院資訊處製作；財團法人民間司法改革基金會備份。
